臺灣高雄地方法院民事判決　　　　　　　96年度訴字第1358號
原　　　告　戌○○
　　　　　　地○○
　　　　　　亥○○即劉晃任
　　　　　　天○○
　　　　　　辛○○
共　　　同
訴訟代理人　黃祖裕律師
複　代理人　洪耀臨律師
被　　　告　申○○
　　　　　　庚○○
　　　　　　乙○○
　　　　　　酉○○○
兼　共　同
訴訟代理人　巳　○
　　　　　　寅○○
被　　　告　卯○○
　　　　　　辰○○
　　　　　　壬○○
　　　　　　丙○○
　　　　　　子○○
上五人共同
訴訟代理人　巳○
被　　　告　午○○
　　　　　　甲○○
　　　　　　癸○○
　　　　　　己○○
　　　　　　未○○
上五人共同
訴訟代理人　寅○○
被　　　告　丑○○
　　　　　　戊○○
　　　　　　丁○○
當事人間所有權移轉登記事件，本院民國96年8 月14日言詞辯論
終結，判決如下：
    主      文
被告丑○○、寅○○、申○○、未○○、午○○、甲○○、庚○○、戊○○、丁○○、酉○○○、丙○○、癸○○、子○○、巳
○、乙○○、己○○等十六人應就所有坐落高雄縣林園鄉○○○
段中坑門小段十八地號、面積五千二百五十四平方公尺，同段十
八之七地號、面積六十三平方公尺，及同段十八之二二地號、面
積七百九十一平方公尺等三筆土地，分別將其所有權應有部分十
七分之一其中三百七十四分之一各移轉登記予原告戌○○、地○○、亥○○、天○○、辛○○；被告卯○○、壬○○、辰○○等
三人應就所有上開三筆土地，分別將其所有權應有部分五十一分
之一其中一千一百二十二分之一各移轉登記予原告戌○○、地○○、亥○○、天○○、辛○○。
訴訟費用由被告丑○○、寅○○、申○○、未○○、午○○、甲○○、庚○○、戊○○、丁○○、酉○○○、丙○○、癸○○、
子○○、巳○、乙○○、己○○各負擔十七分之一，被告卯○○
、壬○○、辰○○各負擔五十一分之一。
    事實及理由
一、本件被告丁○○經合法通知，未於言詞辯論期日到場，核無
    民事訴訟法第386 條各款所列情形，爰依原告聲請，由其一
    造辯論而為判決。
二、原告主張：
  (一)坐落高雄縣林園鄉○○○段中坑門小段18地號、18之7 地號
    及18之22地號等3 筆土地 (下稱系爭土地)， 本為祭祀公業
    五房公所有，派下全員為被告申○○等19人。嗣該祭祀公業
    於民國93年2 月12日經派下員決議解散，系爭土地經解散而
    登記與派下員分別共有。
  (二)被告丑○○、寅○○、申○○、未○○、午○○、甲○○、
    庚○○、戊○○、丁○○、酉○○○、丙○○、癸○○、子
    ○○、巳○、乙○○、己○○等16人就系爭土地之所有權應
    有部分各十七分之一，被告卯○○、壬○○、辰○○等3人
    就系爭土地之所有權應有部分各五十一分之一。
  (三)解散前派下全員於95年7 月23日召開會議，被告等19人均曾
    出席，會中曾決議 (下稱「系爭決議」)： 原告等5 人及訴
    外人張枝陽如於95年10月10日前繳交新台幣 (下同)7萬元時
    ，就系爭土地各得一份，並簽立切結書為證。嗣原告已依約
    分別於上開期限前繳交，惟被告遲不履行移轉登記之義務，
    爰依兩造系爭決議所成立契約之法律關係提起本訴。
  (四)聲明：被告丑○○、寅○○、申○○、未○○、午○○、甲○○、庚○○、戊○○、丁○○、酉○○○、丙○○、癸○○、子○○、巳○、乙○○、己○○等16人，應分別將其所
    有坐落高雄縣林園鄉○○○段中坑門小段18地號、面積5254
    平方公尺，同段18之7 地號、面積63平方公尺，同段18 之
    22地號、面積791 平方公尺等土地3 筆之應有部分各1/17
    ，就其中5/374 辦理所有權移轉登記予原告戌○○、地○○
    、亥○○、天○○、辛○○等5 人均分；被告卯○○、壬○○、辰○○等3 人應將上開3 筆土地之應有部分各1/51，就
    其中5/1122辦理所有權移轉登記予原告戌○○、地○○、亥
    ○○、天○○、辛○○等5 人均分。原告每人對上開三筆土
    地應有部分各為1/22。
三、被告抗辯：
  (一)被告丑○○、寅○○、己○○、午○○、甲○○、癸○○、
    未○○部分：
    被告等人固曾作成系爭決議，惟原告未於約定期限前繳款，
    故不得主張權利。況依系爭決議及切結書之約定，係指原告
    得分受系爭土地售出之價金，並非分受所有權應有部分；且
    雖未明訂指系爭土地於3 年內未售出時，始移轉登記其應有
    部分予原告，或如於3 年內售出時，原告得分受系爭土地之
    價金，但被告另案成立和解時曾為此約定。並聲明：原告之
    訴駁回。
  (二)被告巳○、卯○○、辰○○、壬○○、丙○○、子○○部分
    ：
    系爭決議係約定原告依約繳款後，得立即分得系爭土地，並
    無3 年後始移轉登記之約定，而原告均已按期繳款，被告等
    人願依約履行移轉登記之義務。並認諾原告之聲明。
  (三)被告戊○○部分：
    系爭決議係約定原告依約繳款後，得分受系爭土地，並由其
    負責收款，原告均已按期繳款，但未約定何時移轉登記。並
    聲明：原告之訴駁回。
  (四)被告乙○○部分：
    系爭決議係由其書立，約定原告依約繳款後，得分受系爭土
    地，並由掌管財務之被告戊○○負責收款，但未約定何時移
    轉登記。會中曾有人提議系爭土地於若干年內未出賣時，始
    登記予原告，惟未經決議。並聲明：原告之訴駁回。
  (五)被告申○○、庚○○、酉○○○部分：
    被告先後委任被告巳○、寅○○為訴訟代理人，其2 人所為
    互異抗辯內容如上述。
  (六)被告丁○○部分：
    被告丁○○未於言詞辯論期日到場，亦未提出準備書狀作何
    聲明或陳述。
四、不爭執之事項：
  (一)系爭土地本為祭祀公業五房公所有，派下全員為被告丑○○
    等19人。嗣該祭祀公業於93年2 月12日經派下員決議解散，
    系爭土地經解散而登記與派下員分別共有。
  (二)解散前派下全員於95年7 月23日召開會議，被告等19人均曾
    出席，會中曾決議就原告戌○○、地○○、亥○○ (即劉晃
    任)、 天○○、辛○○等5 人及訴外人張枝陽，如於同年10
    月10日前繳交7 萬元時，就系爭土地各得一份，並簽立切結
    書。
五、得心證之理由：
    本件經兩造協議簡化爭點為：(一)原告是否依系爭決議，於95
    年10月10日前繳交7 萬元？(二)系爭決議係指原告得分受系爭
    土地所有權應有部分，抑或指原告得分受被告出售系爭土地
    之價金？(三)被告履行系爭土地所有權應有部分之移轉登記義
    務是否訂有期限？玆說明本院判斷如下：
  (一)原告是否依系爭決議，於95年10月10日前繳交7萬元？
    經查：系爭決議有關原告繳交7 萬元之義務，係由負責財務
    之被告戊○○收款，業經被告戊○○、乙○○及巳○、卯○○、辰○○、壬○○、丙○○、子○○自認，且被告巳○為
    繳款之見證人，亦為被告巳○所自認，被告丑○○、寅○○
    、己○○、午○○、甲○○、癸○○、未○○雖否認原告按
    期繳款，惟未舉證以實其說，尚不足採。準此，原告主張已
    依系爭決議，於95年10月10日前繳交7 萬元一節，堪以認定
    。
  (二)系爭決議係指原告得分受系爭土地所有權應有部分，抑或指
    原告得分受被告出售系爭土地之價金？
    再查：系爭決議載明：「宗親內不同姓的現代親兄弟地○○
    、戌○○、劉晃任 (按即原告亥○○)、 天○○、張枝揚 (
    楊)、 辛○○，以上六人各得一份，但須補繳柒萬元整。於
    今日起至民國九十五年十月十日止，到期未繳視同棄權」，
    ，而系爭切結書亦載明：「祀祠五房公土地，林園鄉○○○
    段中坑門小段18、18-22 、18-7各共有土地共三筆，以後有
    分割持分時，各有一份，有份者，地○○、戌○○、劉晃任
    、天○○、張枝揚 (楊)、 辛○○等六員」，為兩造所不爭
    執。準此，依系爭決議及切結書之內容，均未提及系爭土地
    出售時之價金分配問題，且切結書更明指系爭土地分割持分
    時，原告各有一份等情，足認原告主張系爭決議係指原告得
    分受系爭土地所有權應有部分，並非指分受被告出售系爭土
    地之價金一節，亦堪認定。
  (三)被告履行系爭土地所有權應有部分之移轉登記義務是否訂有
    期限？
    1.按給付有確定期限者，債務人自期限屆滿時起，負遲延責
      任；給付無確定期限者，債務人於債權人得請求給付時，
      經其催告而未為給付，自受催告時起，負遲延責任；其經
      債權人起訴而送達訴狀，或依督促程序送達支付命令，或
      為其他相類之行為者，與催告有同一之效力，民法第229
      條第1 項、第2 項定有明文。
    2.再以，依系爭決議及切結書之內容，就被告履行系爭土地
      所有權應有部分之移轉登記義務，並未訂有特定履行期限
      ，被告寅○○等人雖辯稱，被告於另案成立和解時曾約定
      ，系爭土地於3 年內未售出時，始移轉登記其應有部分予
      原告，如售出時原告得分受系爭土地之價金等情，縱係屬
      實，亦屬被告間之約定，被告復未舉證業經原告同意，自
      不得任意產生拘束原告之效力，所辯尚不足採。
    3.準此，依上開規定，系爭決議內容固無確定期限，惟原告
      依約繳款後，業經起訴以催告被告給付，被告自應負給付
      之責。
  (四)從而，被告丑○○等16人，自應分別將系爭土地之應有部分
    各1/17，就其中5/374 辦理所有權移轉登記予原告戌○○等
    5 人均分；被告卯○○等3 人，亦應分別將系爭土地之應有
    部分各1/51，就其中5/1122辦理所有權移轉登記予原告戌○○等5 人均分，而於被告分別履行後，原告每人對系爭土地
    之應有部分各為1/22。
六、綜據上述，原告依據系爭決議所成立契約之法律關係，請求
    被告履行系爭土地所有權應有部分之移轉登記義務，即屬正
    當，應予准許。另審酌被告於本件利害關係之情形，分別酌
    定分擔訴訟費用之比例。
七、結論：原告之訴為有理由，依民事訴訟法第385 條第1 項前
    段、第78條、第85條第1 項但書，判決如主文。
中　　華　　民　　國　　96　　年　　8 　　月　　24　　日
                  民事鳳山分庭法　官　許政賢
正本係照原本作成。
如不服本判決，應於送達後20日內，向本院提出上訴狀並表明上
訴理由，如於本判決宣示後送達前提起上訴者，應於判決送達後
10日內補提上訴理由書（須附繕本）。
中　　華　　民　　國　　96　　年　　8 　　月　　24　　日
                              書記官　李崑良
